臺灣苗栗地方法院民事判決　　　　　　　 95年度勞訴字第5號
原　　　告　甲○○
訴訟代理人　丙○○
被　　　告　金暉陶瓷股份有限公司
　　　　　　　　　　　　號
法定代理人　戊○○
訴訟代理人　鄭晃奇律師
上列當事人間請求給付退休金事件，本院於民國96年3 月15日言
詞辯論終結，判決如下：
    主  文
被告應給付原告新臺幣陸拾柒萬肆仟柒佰陸拾元，及自民國九十
五年六月九日起至清償日止，按年息百分之五計算之利息。
訴訟費用由被告負擔。
    事實及理由
一、原告主張：(一)其自民國79年11月22日起，於被告公司擔任燒
    成作業員，至95年5 月間止，原告服務年資已逾15年5 個月
    ，符合勞動基準法所定自請退休之法定要件，原告乃於95年
    5 月間向被告提出自請退休，被告於同年5 月11日收受原告
    之退休申請書，為規避退休金之給付，竟偽造同年5 月3 日
    之公告，聲稱原告故意將不完整之台車推入窯內造成倒窯，
    而對原告終止勞動契約，拒不給付退休金予原告，並於同年
    月11日始將該份公告寄出，原告於次日即同年月12日始行收
    受，被告對原告之終止契約顯不合法。(二)原告任職期間均按
    平日規定負責燒窯操作，並未故意破壞被告公司之設備，被
    告及證人泰勞丁○所述均係捏造不實，縱使確有倒窯情事，
    被告並未舉證證明原告有何破壞公司設備之主觀故意；原告
    於下班交接當時，台車仍正常運作，被告倒窯純係出於機器
    老舊之原因所致，以往即經常發生相同情事，且在原告離職
    之後，被告公司又在95年10月22日再度發生倒窯。(三)被告所
    提出之倒窯修理費用均屬不實，其中台車修理費新臺幣（下
    同）152,000 元尚且高於1 部全新台車之價格，另垃圾清運
    費部分係被告1 個月之清運費用，並非倒窯之清理費用，至
    於被告所提94年6 月22日、7 月22日、10月15日之匣缽統一
    發票均係95年5 月2 日發生倒窯以前之進貨，與該次倒窯所
    損失之耐火匣缽完全無關，不能以之主張與原告之退休金相
    抵銷。(四)原告選擇勞工退休新制，應自94年7 月1 日起適用
    勞工退休金條例之規定，且在適用新制以前之工作年資應予
    保留，原告保留服務年資為14年7 個月，超過半年以1 年計
    ，共計30個基數，退休前每月平均工資為22,492元，合計得
    請求退休金之數額為674,760 元（22,49230＝674,760）
    ，為此請求被告給付前開退休金，及自起訴狀繕本送達翌日
    起至清償日止之法定遲延利息等語；並聲明如主文所示。
二、被告則以：(一)原告於95年5 月2 日值班時，不顧在場泰勞丁
    ○之勸阻，將未裝載完成之窯車推入窯內燒製，因台車重量
    不均而造成翻覆，倒致燒窯損壞（俗稱倒窯），並使該窯停
    工兩天，而原告係為經驗豐富之作業員，絕無可能不瞭解未
    裝載完成之窯車不得推送入窯之原則，其顯係故意破壞公司
    之設備，被告得依勞動基準法第12條第1 項第5 款之規定，
    不經預告對原告終止勞動契約，因兩造間就賠償事宜協調未
    果，被告乃於同年5 月3 日發佈公告，終止與原告之勞動契
    約，被告公司之廠長乙○○並曾於同年月9 日在原告返回公
    司時，當面將解僱之意思表示告知原告，嗣後被告並以存證
    信函將上開公告寄予原告，由原告於同年5 月12日收受，是
    兩造間之勞動契約至遲已於95年5 月12日終止，原告既經被
    告合法解僱，自無請求退休金之權利。(二)原告既係造成倒窯
    事故之侵權行為人，不論其係出於故意或過失，被告均得對
    其請求損害賠償，而被告因該次倒窯事故，所支出之費用包
    括：(1)台車修理費152,000 元；(2)垃圾清運費18,008元；(3)
    耐火匣缽費用（僅列一半損失）457,506 元；(4)原料損失20
    5,760 元；以上合計損失金額為833,274 元，倘原告得請求
    退休金，被告主張以上開損害金額與原告之退休金相互抵銷
    ，而無給付退休金之義務等語，資為抗辯，並聲明：駁回原
    告之訴。
三、得心證之理由：
（一）按勞工有左列情形之一者，得自請退休：(1)工作15年以上
      年滿55歲者；(2)工作25年以上者；勞動基準法第53條定有
      明文。而勞工自請退休，具有終止勞動契約之效力，故自
      請退休為終止權，亦為形成權之一種，於權利人合法行使
      時，即發生形成之效力。又退休金之本質，係屬以勞工全
      部服務期間為計算標準所發給之後付工資，勞工一旦符合
      法定退休要件，即已取得自請退休並請求給付退休金之權
      利，此項既得權利不因雇主終止勞動契約而喪失，縱使勞
      工具有勞動基準法第12條所定得不經預告終止契約之原因
      ，而另有損害賠償之問題，雇主亦不得以懲戒解僱為由，
      剝奪勞工請求退休金之權利，否則雇主即得藉故解僱已符
      合退休條件之員工，規避給付退休金之義務，自非勞動基
      準法之立法本旨，最高法院86年度台上字第1528號判決及
      臺灣高等法院95年度勞上易字第93號判決亦均同此意旨。
（二）原告主張其於被告公司擔任燒成作業員，服務年資已逾15
      年5 個月，且已年滿55歲，符合勞動基準法所定自請退休
      之法定要件，乃於95年5 月間向被告提出自請退休，被告
      於同年5 月11日收受原告之退休申請書等情，業據原告提
      出勞工保險被保險人投保資料表、退休申請書及雙掛號郵
      件回執影本各1 份為證，並為被告所是認無訛，堪信原告
      上開主張均為真實。被告就原告所主張前述退休金數額之
      計算方式及金額固不予爭執，然另辯稱：原告於95年5 月
      2 日值班時，不顧在場泰勞丁○之勸阻，將未裝載完成之
      窯車推入窯內燒製，倒致燒窯損壞，並使該窯停工兩天，
      其顯係故意破壞公司之設備，被告得依勞動基準法第12條
      第1 項第5 款之規定，不經預告對原告終止勞動契約，被
      告乃於同年5 月3 日發佈公告，終止與原告之勞動契約，
      被告公司之廠長乙○○並曾於同年月9 日在原告返回公司
      時，當面將解僱之意思表示告知原告，嗣後被告再以存證
      信函將上開公告寄予原告，由原告於同年5 月12日收受，
      是兩造間之勞動契約至遲已於95年5 月12日終止，原告既
      經被告合法解僱，自無請求退休金之權利云云，然查：至
      95年5 月間為止，原告業已符合勞動基準法前揭條文所定
      自請退休之要件，而取得自請退休並請求給付退休金之權
      利，其並以前開退休申請書向被告表明自請退休，行使終
      止勞動契約之形成權，業如前述，是不論被告所稱原告故
      意損壞公司設備機器乙節是否屬實、及被告依勞動基準法
      第12條第1 項第5 款不經預告對原告終止勞動契約之過程
      是否合法，均不影響原告請求被告給付退休金之權利，被
      告上揭所辯，自非可採。
（三）被告雖另辯稱：原告係造成前開倒窯事故之侵權行為人，
      不論其出於故意或過失，被告均得對原告請求損害賠償，
      而被告因該次倒窯事故，所支出之費用包括：(1)台車修理
      費152,000 元；(2)垃圾清運費18,008元；(3)耐火匣缽費用
      （僅列一半損失）457,506 元；(4)原料損失205,760 元；
      以上合計損失金額為833,274 元，倘原告得請求退休金，
      被告主張以上開損害金額與原告之退休金相互抵銷，而無
      給付退休金之義務云云，惟按雇主應按月提撥勞工退休準
      備金，專戶存儲，並不得作為讓與、扣押、抵銷或擔保之
      標的；勞動基準法第56條第1 項前段定有明文；又94年6
      月30日生效之勞工退休金條例第29條亦明定：「勞工之退
      休金及請領勞工退休金之權利，不得讓與、扣押、抵銷或
      供擔保。」，揆諸前揭法條之規定，不論被告所聲稱因原
      告之故意過失造成上開倒窯事故乙節是否真實、及被告因
      該次倒窯事故支出前述費用數額是否正確、各項支出費用
      與損害間有無因果關係，被告均不得以其可請求損害賠償
      之金額，與原告之退休金相互抵銷，是被告上開所稱損害
      賠償之數額是否屬實，與原告得否請領退休金，兩不相涉
      ，被告所陳之侵權行為基本事實及損害賠償數額等節，已
      無再加審究之必要，被告此部分所辯亦無足採。
（四）再按勞工退休金之給與標準如左：按其工作年資，每滿1
      年給與兩個基數；但超過15年之工作年資，每滿1 年給與
      1 個基數，最高總數以45個基數為限；未滿半年者以半年
      計；滿半年者以1 年計；勞動基準法第55條第1 項第1 款
      定有明文。又依勞工退休金條例第11條第1 、2 項之規定
      ：「本條例施行前已適用勞動基準法之勞工，於本條例施
      行後，仍服務於同一事業單位而選擇適用本條例之退休金
      制度者，其適用本條例前之工作年資，應予保留。前項保
      留之工作年資，於勞動契約依勞動基準法第11條、第13條
      但書、第14條、第20條、第53條、第54條或職業災害勞工
      保護法第23條、第24條規定終止時，僱主應依各法規定，
      以契約終止時之平均工資，計給該保留年資之資遣費或退
      休金，並於終止勞動契約後30日內發給。」。原告主張其
      係選擇勞工退休新制，應自94年7 月1 日起適用勞工退休
      金條例之規定，且在適用新制以前之工作年資應予保留，
      原告保留服務年資為14年7 個月，超過半年以1 年計，共
      計30個基數，退休前每月平均工資為22,492元，合計得請
      求退休金之數額為674,760 元（22,49230＝674,760）
      ，而被告業已表明對原告就上開退休金之計算方式及數額
      不予爭執（見本院卷第93頁），則原告依前揭法條之規定
      ，請求被告給付退休金674,760 元，及自起訴狀繕本送達
      翌日即95年6 月9 日起至清償日止，按年息5 ％計算之法
      定遲延利息，為有理由，應予准許。
四、本件事證已臻明確，兩造所提其餘攻擊防禦方法及證據經審
    酌之後，核與判決結果不生影響，爰不一一論述，附此敘明
    。
五、訴訟費用負擔之依據：民事訴訟法第78條。
中　　華　　民　　國　　96　　年　　4 　　月　　4 　　日
                  民事庭法　官　邱光吾
以上正本係照原本作成
如對本判決上訴，須於判決送達後20日內向本院提出上訴狀
                        書記官　葉燕蓉
中　　華　　民　　國　　96　　年　　4 　　月　　4 　　日
